【裁判字號】    98,訴,2883
【裁判日期】    990114
【裁判案由】    毒品危害防制條例
【裁判全文】
臺灣板橋地方法院刑事判決              98年度訴字第2883號
公  訴  人  臺灣板橋地方法院檢察署檢察官
被      告  甲○○
指定辯護人  本院公設辯護人丁○○
上列被告因違反毒品危害防制條例案件，經檢察官提起公訴（98
年度偵續字第402 號），本院判決如下：
    主  文
甲○○無罪。
    理  由
一、公訴意旨略以：被告甲○○明知愷他命（俗稱K 他命）係毒
    品危害防制條例第2 條第2 項第3 款所定之第三級毒品，不
    得販賣，竟意圖營利，基於販賣第三級毒品愷他命之單一犯
    意，於民國97年11月10日至同年月15日間之不詳時間，在址
    設臺北縣樹林市○○路275 號之聯邦銀行樹林分行前，以新
    臺幣（下同）1,000 元之代價，將愷他命2 包（每包毛重約
    0.2 公克）販賣予丙○○牟利。再於97年12月6 日下午4 時
    15分許以前之某時許，承前營利之意圖，在其臺北縣樹林市
    ○○路287 號6 樓之1 住處內，以每包400 元之代價，向某
    真實姓名年籍均不詳綽號「阿松」之成年男子，販入愷他命
    15包，並隨身攜帶外出。嗣於同日下午4 時15分許，在聯邦
    銀行樹林分行前為警查獲，並扣得上開愷他命15包（驗餘淨
    重合計12.3072 公克）。因認被告涉犯毒品危害防制條例第
    4 條第3 項之販賣第三級毒品罪嫌等語。
二、按犯罪事實應依證據認定之，無證據不得認定犯罪事實，刑
    事訴訟法第154 條第2 項定有明文。是認定不利於被告之事
    實，須依積極證據，苟積極證據不足為不利於被告事實之認
    定時，即應為有利於被告之認定，更不必有何有利之證據。
    另刑事訴訟法上所謂認定犯罪事實之證據，係指足以認定被
    告確有犯罪行為之積極證據而言，該項證據自須適合於被告
    犯罪事實之認定，始得採為斷罪資料（最高法院29年上字第
    3105號、30年上字第816 號判例要旨可資參照）。再按施用
    毒品者關於向某人購買毒品的供述，必須補強證據佐證，以
    擔保供述真實性，以貫徹刑事訴訟無罪推定及嚴格證明的基
    本原則。又毒品購買者的供述縱使並無瑕疵，仍須補強證據
    佐證。所謂補強證據，必須與相關毒品交易的供述，具有相
    當程度的關聯性，達於一般人對於施用毒品者的供述無合理
    懷疑存在，並得確信其為真實的程度；復按犯施用、販賣第
    一、二級毒品等罪，供出毒品來源因而破獲者，得減輕其刑
    ，毒品危害防制條例第17條定有明文，則施用、販賣毒品之
    人，如供出毒品之來源因而破獲者，既得獲邀減輕其刑之寬
    典，為擔保其所為陳述之真實性，自應有足以令人確信其陳
    述為真實之補強證據，始能資為販賣或轉讓毒品等犯行論罪
    之依據。而所謂補強證據，則指除施用、販賣毒品者之供述
    外，其他足以證明該陳述之事實確具有相當程度真實性之證
    據而言，雖所補強者，非以事實之全部為必要，但亦須因補
    強證據與該項陳述之相互利用，足使犯罪事實獲得確信者，
    始足當之（最高法院89年度臺上字第4173號、96年度臺上字
    第1029號、98年度臺上字第5005號判決意旨參照）。
三、公訴人認被告涉有前揭犯行，無非係以被告於警詢及內勤檢
    察官偵訊時之自白、被告於97年12月29日偵訊時之供述、證
    人丙○○於偵查中之證述、臺北縣政府警察局三重分局搜索
    扣押筆錄、扣押物品目錄表、交通部民用航空局航空醫務中
    心航藥鑑字第0976248 號毒品鑑定書各1 份等證據資料，為
    其論斷之依據。訊據被告甲○○固坦承其有向真實姓名年籍
    均不詳綽號「阿松」之成年男子購買第三級毒品愷他命15包
    之事實，惟矢口否認有何販賣第三級毒品犯行，辯稱：員警
    自伊身上查獲15包愷他命是伊自己要施用的，上開愷他命都
    是向真實姓名年籍均不詳綽號「阿松」之成年男子買的，因
    為1 次買10包以上會比較便宜，所以伊1 次向他買16包愷他
    命，當天被查獲時，伊已經先用掉1 包，因為員警跟伊說承
    認販賣愷他命就可以交保回家，所以伊在警詢及內勤檢察官
    偵訊時才會承認伊有販賣愷他命，其實伊並沒有販賣毒品給
    其他人等語；辯護人則以：被告有施用愷他命之情形，此有
    臺灣檢驗科技股份有限公司97年12月18日報告編號CH/2008/
    C0169 濫用藥物檢驗報告1 紙在卷可稽，員警自被告身上查
    獲之愷他命15包，都是被告買來供己施用，雖然被告在警、
    偵訊坦承販賣愷他命，但與證人丙○○於警詢、偵訊時證述
    情節不合，足認被告自白顯與事實不符，再觀諸證人丙○○
    在警詢、偵查及本院審理時之證言前後不一，顯有重大瑕疵
    ，尚難以證人丙○○之證詞，逕認被告有販賣愷他命之犯行
    等語，資為被告辯護。
四、經查：
  (一)被告向真實姓名年籍均不詳綽號「阿松」之成年男子，購買
    第三級毒品愷他命15包，嗣於97年12月6 日下午4 時15分許
    ，為警在臺北縣樹林市○○路275 號聯邦銀行前，自其身上
    扣得上開愷他命15包之事實，業據被告於警、偵訊及本院審
    理時供明在卷，而扣案之米白色透明結晶13包、米白色細結
    晶2 包，經送往交通部民用航空局航空醫務中心鑑定，均檢
    出第三級毒品愷他命成分（合計驗餘淨重12.3072 公克），
    此有該中心97年12月17日航藥鑑字第0976248 號鑑定書1 紙
    在卷可參（見97年度偵字第34343 號卷第42頁）。惟被告於
    97年12月6 日為警查獲時採集之尿液，經檢驗結果確呈愷他
    命陽性反應，有臺北縣政府警察局三重分局查獲毒品案件被
    移送者姓名、代碼對照表、臺灣檢驗科技股份有限公司97年
    12月18日報告編號CH/2008/C0169 濫用藥物檢驗報告各1 紙
    附卷可查（見97年度偵字第34343 號卷第22、45頁），是被
    告有施用愷他命之情，堪以認定。故被告辯稱購入上開愷他
    命係為供己施用，非屬無據。
  (二)按被告或共犯之自白，不得作為有罪判決之唯一證據，仍應
    調查其他必要之證據，以察其是否與事實相符，刑事訴訟法
    第156 條第2 項定有明文。此規定之立法目的乃欲以補強證
    據擔保自白之真實性；亦即以補強證據之存在，藉之限制自
    白在證據上之價值。而所謂補強證據，則指除該自白本身外
    ，其他足資以證明自白之犯罪事實確具有相當程度真實性之
    證據而言。雖其所補強者，非以事實之全部為必要，但亦須
    因補強證據與自白之相互利用，而足使犯罪事實獲得確信者
    ，始足當之（最高法院74年臺覆字第10號判例意旨可供參考
    ）。被告於警詢及內勤檢察官偵訊時雖坦承其向綽號「阿松
    」之成年男子購買15包愷他命是要帶出去賣給朋友，大約是
    從97年11月10日起開始販賣毒品，且於97年11月1 日或2日
    晚上7 時許，在上開聯邦銀行前，以500 元之代價販賣愷他
    命予丙○○之情（見97年度偵字第34343 號卷第6 至9 、25
    、26頁），然被告於97年12月29日偵訊及本院審理時，即均
    否認有販賣愷他命之行為，供稱；上開扣案愷他命15包都是
    伊向綽號「阿松」之成年男子買來供己施用，因為1 次買多
    一點毒品會比較便宜，另在97年11月間，丙○○的朋友帶他
    來伊住處找伊，丙○○跟伊說要買愷他命，伊跟他說等一下
    「阿松」會過來，後來「阿松」來了，伊和丙○○各以600
    元，向「阿松」各買1 包愷他命，丙○○把錢拿給伊，伊再
    把錢拿給「阿松」，伊沒有賣毒品給丙○○，伊只有在97年
    11月間請丙○○抽過1 次K 煙云云（見97年度偵字第3434 3
    號卷第30、31頁、本院卷第18頁反面、51頁反面、52頁），
    是被告之供述先後齟齬，被告於警詢、內勤檢察官偵訊時所
    為不利於己之陳述是否真實，自應調查其他必要之證據，以
    查明被告所述是否與事實相符。
  (三)證人丙○○於警詢時固證稱：伊向被告買過3 次安非他命，
    分別係在97年11月上旬、同年月下旬及97年12月1 日晚上7
    時許，與被告約在臺北縣樹林市○○路275 號之聯邦銀行前
    ，每次以1,000 元之代價，向被告購買安非他命1 小包（淨
    重0.2 公克），另外其中1 次，伊記得是在97年11月1 日或
    2 日晚上約7 時許，在上開聯邦銀行前，順便以1,000 的代
    價向被告買愷他命1 小包（淨重0.2 公克）云云（見97年度
    偵字第34343 號卷第11、12頁），於偵查中具結證稱：伊在
    97年11月中旬及97年12月上旬，在上開聯邦銀行前，向被告
    買過愷他命，每次都是以1,000 元之代價，向被告買2 包愷
    他命，被告並沒有賣安非他命給伊，伊在警察局說有向被告
    買過安非他命等語，是伊記錯了云云（見97年度偵字第3434
    3 號卷第37、38頁），嗣於本院審理時具結證稱：在97年11
    月至12月間，伊曾透過被告幫伊買2 次愷他命，2 次都是先
    以電話請被告幫伊買1,000 元的愷他命，並約在上開聯邦銀
    行前，伊把錢拿給被告，被告當場交付毒品給伊，被告沒有
    免費請伊吃過愷他命，伊只有跟被告買過安非他命云云（見
    本院卷第48至52頁），觀諸證人丙○○上開證詞，針對其是
    否曾向被告購買愷他命、購買愷他命之時間、次數、金額等
    毒品交易情節，於警詢、偵訊、本院審理中均證述不同，已
    見瑕疵，自無從僅以其證述內容，即以擬制推測之方式認定
    被告確有販賣愷他命之犯行。是以，證人丙○○之上開證詞
    顯無法做為被告上開自白之補強證據甚明。況縱認被告其後
    翻異前詞，改稱其沒有販賣愷他命給丙○○，其只有請丙○
    ○抽過K 煙，上開扣案愷他命15包都是買來供己施用云云，
    並無足採，惟其僅為被告之辯解無可採信，如無其他積極事
    證，仍無從認定被告最初供述被告販賣毒品愷他命予丙○○
    及意圖營利而販入愷他命乙節確與事實相符。
  (四)另證人乙○○雖係查獲被告及丙○○之員警而能就查獲被告
    及丙○○2 人之情節為結證陳述，然綜觀全案卷證，被告有
    無於97年11月10日至同年月15日間販賣毒品愷他命予丙○○
    、於97年12月6 日下午4 時15分許以前之某時許，基於營利
    之意圖，向「阿松」販入愷他命15包等節，僅有被告於警詢
    及內勤檢察官偵訊時之自白，尚無其他證據可資補強佐憑。
    至員警於上開時、地，雖自被告身上扣得愷他命15包，然以
    政府積極查緝毒品之交易，因此施用毒品之人向他人購買毒
    品之管道甚少，被告為方便自己施用，且以較便宜之價格，
    一次購入較多數量之愷他命欲供己施用，衡情亦未違背經驗
    法則。從而，被告辯稱：扣案之愷他命均係供己施用而持有
    乙節，尚屬合理，自難單以被告持有上開扣案之毒品，即遽
    認被告確有販賣愷他命之犯行。
五、綜上所述，本件被告固曾於警詢及內勤檢察官偵訊時自白有
    販賣愷他命、意圖營利而販入愷他命之犯行，然其自白情節
    並非完整而有瑕疵，且檢察官所憑證人丙○○證述之內容及
    所查扣之毒品，皆無法作為被告有販賣第三級毒品犯行之佐
    證。此外，復查無其他積極證據足資認定被告涉有被訴販賣
    第三級毒品之犯行，是依卷附證據，尚未達於一般人均不致
    有所懷疑之程度，自不能形成本院對於被告有罪認定之確切
    心證，揆諸前開法條規定及說明，當無從據以為被告有罪之
    認定，自應為被告無罪之諭知。
據上論斷，應依刑事訴訟法第301條第1項，判決如主文。
本案經檢察官張慶林到庭執行職務。
中    華    民    國    99    年     1    月    14    日
                  刑事第十二庭  審判長法  官  李君豪
                                      法  官  何燕蓉
                                      法  官  錢衍蓁
上列正本證明與原本無異。
如不服本判決，應於判決送達後10日內敘明上訴理由，向本院提
出上訴狀 (應附繕本) ，上訴於臺灣高等法院。其未敘述上訴理
由者，應於上訴期間屆滿後20日內向本院補提理由書「切勿逕送
上級法院」。
                                      書記官  劉靜慧
中    華    民    國    99    年    1     月    18    日

司法院資訊處製作；財團法人民間司法改革基金會備份。
